【裁判字號】    95,訴,1821
【裁判日期】    951026
【裁判案由】    第三人異議之訴等
【裁判全文】
臺灣高雄地方法院民事判決              95年度訴字第1821號
原      告  丁○○
訴訟代理人  林春華律師
被      告  合作金庫商業銀行股份有限公司
法定代理人  乙○○
訴訟代理人  戊○○
            甲○○
被      告  華南商業銀行股份有限公司
法定代理人  丙○○
訴訟代理人  寅○○
複 代理 人  壬○○
被      告  台灣土地銀行股份有限公司
法定代理人  庚○○
訴訟代理人  辛○○
            丑○○
被      告  癸○○○
            子○○
上列當事人間第三人異議之訴等事件，本院於民國95年10月12日
言詞辯論終結，判決如下：
    主      文
原告之訴駁回。
訴訟費用由原告負擔。
    事實及理由
一、被告華南商業銀行股份有限公司（下稱華南銀行）、癸○○
    ○、子○○經合法通知，均未於言詞辯論期日到場，核無民
    事訴訟法第386 條各款所列情形，爰依原告之聲請，由其一
    造辯論而為判決。
二、本件原告主張：坐落高雄縣大樹鄉○○○段122 、123 地號
    土地上如附圖所示橘色部分面積1954.6平方公尺 (長134.8
    公尺×寬14.5公尺)未 辦理保存登記之水泥柱鐵架雞舍（下
    稱系爭未辦保存登記建物），係原告出資興建，為原告所有
    。因被告癸○○○、被告子○○積欠訴外人中國農民銀行股
    份有限公司（下稱農民銀行）債務未清償，訴外人農民銀行
    竟以系爭未辦保存登記建物為被告癸○○○所有，而聲請本
    院以93年度執字第26912 號強制執行事件（下稱系爭執行事
    件）查封拍賣，並經被告華南銀行、台灣土地銀行商業股份
    有限公司（下稱土地銀行）聲請併案執行。嗣農民銀行於95
    年5 月1 日為被告合作金庫商業股份有限公司（下稱合庫銀
    行）合併而消滅。又系爭執行事件之債務人即被告癸○○○
    及子○○均否認原告對系爭未辦保存登記建物之所有權，爰
    本於所有權法律關係及強制執行法第15條規定提起本訴，並
    聲明求為判決：（一）確認系爭執行事件中如附圖所示橘色
    部分之系爭未辦保存登記建物為原告所有。（二）系爭執行
    事件中就系爭未辦保存登記建物所為之執行程序應予撤銷。
    （三）訴訟費用由被告負擔。
三、被告合庫銀行、土地銀行均以：系爭未辦保存登記建物應係
    系爭執行事件之債務人即被告癸○○○所有，而非原告所有
    等語，資為抗辯。並均答辯聲明求為判決：（一）原告之訴
    駁回。（二）訴訟費用由原告負擔。被告華南銀行、癸○○
    ○、子○○則均未於言詞辯論期日到場，亦未提出任何書狀
    作何陳述或答辯。
四、原告與被告合庫銀行、土地銀行就下列事項不爭執：
（一）訴外人農民銀行於95年5 月1 日，因與被告合庫銀行合併
      而消滅，被告合庫銀行為存續銀行之事實，為原告與被告
      合庫銀行、土地銀行所不爭執，並有行政院金融監督管理
      委員會95年1 月19日金管銀 (二)字 第09585003780 號函
      可憑（見本院卷第12頁）。
（二）被告癸○○○、子○○對訴外人農民銀行負連帶債務，農
      民銀行即以系爭未辦保存登記建物為被告癸○○○所有，
      聲請本院以系爭執行事件查封拍賣，並經被告華南銀行、
      土地銀行聲請併案執行，復經本院依職權調閱系爭執行卷
      核閱屬實。
五、本件原告主張系爭未辦保存登記建物係其於78年間出資委由
    己○○興建完成云云，為被告合庫銀行及土地銀行所否認。
    是以本件首應審究者為系爭未辦保存登記建物是否由原告出
    資興建而為原告所有？經查，關於原告如何支付訴外人己○
    ○興建系爭未辦保存登記建物一節，證人己○○於本院先證
    稱：原告要求伊搭建系爭未辦保存登記建物之鐵皮屋，由原
    告以現金支付等語，嗣隨即改口稱：（問：工程款是誰支付
    ？）錢是公司內小姐收的，伊不知道是何人支付云云（見本
    院卷第85頁），其證詞前後不一，故證人己○○證稱係由原
    告以現金支付之真實性，即有可疑。而所謂「現金支付」，
    據原告陳稱：係於78年8 月1 日自其所有之合庫銀行帳號
    0000000000000 號帳戶（下稱系爭帳戶），以「現金提領」
    方式提領新台幣（下同）60萬元，復於同年8 月11日自系爭
    帳戶同樣以「現金提領」方式提領72萬元，合計共132 萬元
    ，其將其中100 萬元現金給付予己○○，其餘款項則支出養
    雞之開銷云云，固據其提出該帳戶之存摺影本4 張（見本院
    卷第64至67頁）為證。惟查，依上開存摺影本中關於78年8
    月1 日60萬元及同年8 月11日72萬元交易紀錄之「摘要」欄
    均記載：「CHWP」 (見本院卷第65頁)， 「CH」、「W 」、
    「P 」依存摺影本所載之「摘要說明」係分別指「轉帳」、
    「提款」、「有摺」之意，故「CHWP」應係指有摺提款轉帳
    ，並非「現金提領」之意，復經本院向開戶之合庫銀行查「
    CHWP」係何意？經其回覆本院謂：「CHWP」係指拿存摺至銀
    行轉帳匯款，銀行直接匯款至其他帳戶等語，此有電話記錄
    附卷足憑（見本院卷第91頁），足見原告於78年8 月1 日及
    同年月11日並未提領「現金」60萬元及72萬元，自無以其中
    100 萬元「現金」給付證人己○○作為工程款支付之可能，
    此外原告未能舉證證明其確曾以「現金」支付興建系爭未辦
    保存登記建物之工程款予證人己○○，故原告主張系爭未辦
    保存登記建物為其出資，並委由證人己○○興建而為其所有
    云云，不足採信，被告合庫銀行、土地銀行辯稱：系爭未辦
    保存登記建物係被告癸○○○所有，而非原告所有等語，尚
    堪採信。
六、綜上所述，原告並非系爭未辦保存登記建物之原始起造人，
    故其非該建物之所有權人，是其本於所有權提起本訴，請求
    確認系爭未辦保存登記建物為其所有，並請求撤銷系爭執行
    事件中對於系爭未辦保存登記建物所為之強制執行程序，均
    無理由，應予駁回。
七、本件事證已臻明確，兩造其餘攻擊防禦方法，於判決結果不
    生影響，故不予一一論述，至原告聲請本院履勘現場，訪詢
    周遭住戶以證明系爭未辦保存登記建物有獨立出入門戶，具
    獨立經濟價值，為原告所有並占用等情，惟系爭未辦保存登
    記建物具有經濟價值之事實，為被告合庫銀行、土地銀行所
    不爭執，且履勘現場及訪詢周遭住戶充其量僅能證明系爭未
    辦保存登記建物為原告占有使用，並未能證明係原告出資興
    建及為原告所有，故應無履勘及調查之必要，附此敘明。
八、結論：原告之訴為無理由，爰依民事訴訟法第385 條第1 項
    、第78條判決如主文。
中    華    民    國    95    年  10       月    26    日
                    民事第三庭審判長法  官  鄭月霞
                                    法  官  伍逸康
                                    法  官  洪培睿
以上正本係照原本作成。
如不服本判決，應於送達後20日內，向本院提出上訴狀並表明上
訴理由，如於本判決宣示後送達前提起上訴者，應於判決送達後
10日內補提上訴理由書（須附繕本）。
中    華    民    國    95    年  10       月    26    日
                                    書記官  林慧君


司法院資訊處製作；財團法人民間司法改革基金會備份。
